臺灣高等法院民事判決　　　　　　　 99年度勞上易字第148號
上　訴　人　郭秉松
被上訴人　　中華電信股份有限公司
法定代理人　呂學錦
訴訟代理人　楊利生
　　　　　　張伊萍
上列當事人間請求給付資遣費事件，上訴人對於中華民國99年9
月10日臺灣臺北地方法院99年度勞訴字第145號第一審判決提起
上訴，本院於10年2月17日言詞辯論終結，判決如下：
    主      文
上訴駁回。
第二審訴訟費用由上訴人負擔。
    事實及理由
一、本件上訴人聲明求為判決：
      (一)原判決廢棄。
      (二)被上訴人應給付上訴人新台幣（下同）108萬8,000元及
        自起訴狀繕本送達翌日起至清償日止，按年息5%計算之
        利息。
      (三)第一、二審訴訟費用由被上訴人負擔。
    被上訴人聲明求為判決：
      (一)上訴駁回。
      (二)第二審訴訟費用由上訴人負擔。
二、上訴人起訴主張：伊自民國（下同）88年5月2日起受僱於被
    上訴人，擔任助理工程師，每月薪資6萬4,000元。被上訴人
    為精簡人事，於98年4月間提出「中華電信股份有限公司優
    惠專案離退方案辦理原則」（下稱辦理原則），對符合前開
    辦理原則第3條第1項第2至4款資格之員工，除依資遣規定處
    理外，另依該原則第4條規定，加發6個月薪給及1個月預告
    工資。伊考量自身患有憂鬱症及家庭因素後，於98年5月14
    日援引辦理原則第3條第1項第4款「對於所擔任之工作不能
    勝任」為由向被上訴人申請離職；嗣於同年月21日再以「家
    庭因素」為由向被上訴人申請離職。被上訴人於同年月26日
    同意伊於98年6月19日離職，伊嗣於同年9月1日補提臺北市
    立聯合醫院忠孝院區診斷證明書予被上訴人。伊年資共10年
    3月13日，是被上訴人即應依該辦理原則給付伊6個月薪資、
    1個月預告工資，共計108萬8000元，惟被上訴人拒不給付，
    經伊申請勞資協調後，被上訴人仍拒絕給付，爰提起本訴請
    求被上訴人應給付伊108萬8000元，及自起訴狀繕本送達翌
    日起至清償日止，按年息5%計算之利息（原審判決上訴人敗
    訴，上訴人不服，提起本件上訴）。
三、被上訴人則以：前開辦理原則係由伊董事會制定，嗣伊按該
    原則第6條規定，另訂「中華電信股份有限公司優惠專案離
    退方案」（下稱優退方案），按依優退方案第3條係規定員
    工提出申請經伊審核後得予以精簡，並非一經員工提出申請
    ，伊即應予同意。上訴人於98年5月14日係依優退方案第3條
    第1項第4款「對於所擔任之工作不能勝任」為由向伊申請離
    職，然上訴人任職期間，工作情形及與同事互動並無異常，
    歷年考成分數、考核等第亦均甚優秀，並無不能勝任工作情
    事，不符上開規定，故未同意上訴人申請。上訴人嗣於98年
    5月21日改以家庭因素為由，另行簽請自請離職，核與優退
    方案無關，經其單位主管於同年月26日同意上訴人於同年6
    月19日自請離職。上訴人復以辦理工作交接為由，於98年6
    月10日簽請延長離職期限，經單位主管同意，始延至同年8
    月14日離職。是上訴人係主動自請離職經伊同意，並非依優
    退方案終止兩造間勞動契約，故伊並無依優退方案給付資遣
    費之義務等語，資以抗辯。
四、查上訴人自88年5月2日起至被上訴人公司擔任助理工程師，
    至98年8月14日經被上訴人同意自請離職，年資共計10年3月
    13日，月薪6萬4000元。上訴人於98年5月14日以優退方案第
    3條第1項第4款「對於所擔任之工作不能勝任」為由向被上
    訴人申請離職，嗣於同年月21日再以「家庭因素」為由，向
    被上訴人申請離職，被上訴人於同年月26日同意上訴人於98
    年6月19日離職，惟上訴人於98年6月10日簽請延長離職期限
    ，經被上訴人同意，於同年8月14日正式離職。上訴人嗣於
    98年9月1日郵寄98年8月29日台北市立聯合醫院忠孝院區診
    斷證明書予被上訴人等事實，有優退方案辦理原則、優惠專
    案離退方案暨領取優惠給與方案申請書（下稱優退申請書）
    、簽呈、診斷證明書、電子公文流程、便簽、優退方案等附
    卷可稽（見原審卷第3至8頁、第34至39頁），並為兩造所不
    爭執（見原審卷第59頁、本院卷第27頁反面），堪信為真實
    。
五、上訴人主張被上訴人應給付上訴人108萬8,000元等語，則為
    被上訴人否認，並以前詞置辯。經查：
  (一)按前揭辦理原則係由被上訴人董事會制定，經被上訴人依該
    原則第6條規定，另訂優退方案之規定。是上訴人如擬依優
    退方案辦理離退，自應適用優退方案規定而非辦理原則之規
    定，合先敘明。
  (二)查上訴人係於98年5月14日以「職深感工作與事親難兼顧，
    為以事親為先，對工作已感不能勝任」為由，向被上訴人申
    請離職（見原審卷第4至5頁），於同年月18日另簽「補充說
    明」（見原審卷第6頁）。嗣於98年5月21日，上訴人再上電
    子簽呈略以：「職郭秉松（88年5月3日入公司，現任助理工
    程師四，指上訴人）因家庭因素須離職，陳請鈞長准予於98
    年6月19日起辭去現職」（見原審卷第9頁），而依上開電子
    簽呈流程所示，亦註明「98年5月26日行動通訊分公司首長
    室林仁紅，陳核批示，決行」（見原審卷第9頁）。後上訴
    人復以辦理工作交接為由，於同年6月10日再簽擬至98年8月
    14日辭職，亦經被上訴人同意（見原審卷第8頁），是依上
    訴人98年年5月21日及同年6月10日簽呈內容所示，核已與優
    退方案第3條第1項第4款「工作不能勝任」之申請要件不同
    。
  (三)證人即上訴人服務單位主管即被上訴人行動通信分公司工務
    處處長蔡獻釗於原審中亦到庭證稱：伊曾係上訴人之單位主
    管，上訴人一開始提出優退方案離職申請，但該申請須符合
    管理辦法規定，亦即伊核章後，另須經人事單位主管及機構
    首長核章，並非一經申請就會核准。上訴人以「工作不能勝
    任」為由申請優退，然伊認為上訴人工作能力表現佳，考績
    也不錯，並無不能勝任工作情形，且上訴人直屬主管洪金灶
    亦認上訴人能力可以，故伊無法出具這樣的證明，上訴人上
    開申請並未審核通過。然上訴人當時已考上海關人員，即將
    前往新職報到，上訴人向伊表示要換工作，嗣優退離職之申
    請不被核准，上訴人又為補充說明，仍不符要件，上訴人才
    重新申請自請離職，但此與優退申請不同，上訴人係於98年
    5月21日用電子公文申請自請離職，首長在5月26日核准於6
    月19日離職，惟上訴人發現此與海關工作之銜接有落差，年
    資會中斷，故上訴人又提出簽呈，希望將離職日期延至98年
    8月14日，最後上訴人是以自請離職方式經被上訴人核准，
    並非按優退方案離開等語（見原審卷第64頁背面）；另證人
    即被上訴人行動通信分公司人事室助理管理師蕭伊君亦證稱
    ：上訴人於98年5月14日係按優退方案提出優退離職之申請
    ，理由係其「不能勝任工作」，但優退離職須經主管核准，
    亦即上訴人主管必須判斷上訴人是否確實不能勝任工作。本
    件因其主管不同意上訴人符合不能勝任工作之情事，人事單
    位遂告知上訴人不能辦理優退，上訴人乃補充說明表示要優
    退離職，都不符要件被退件，上訴人才於98年5月21日以電
    子簽呈申請自請離職，自請離職無法領取任何款項，因不符
    合退休要件。同年月26日首長准許上訴人自6月19日開始自
    請離職，上訴人嗣又以簽呈表示要將離職日期延至8月14日
    ，最後係於8月14日以自請離職方式離開等語（見原審卷第
    65頁），足認被上訴人抗辯上訴人係先依優退方案申請離職
    ，未得其同意，改以「家庭因素」為由而自請離職，已與優
    退方案之規範無涉等語非虛。
  (四)上訴人雖主張其單位主管業經核章，無庸再由人事單位及機
    構首長核准云云。然查：
    1.按「三、適用對象：本公司民營化時（94年8月12日）留
      用人員目前仍在職，符合下列條件之一，由員工自行提出
      ，經各機構審慎考量不影響正常營運情況得予以精簡，並
      經權責主管核准之人員。…3.身體或精神衰弱無法勝任工
      作，經公、私立醫院證明屬實者。4.對所擔任工作確不能
      勝任，經單位主管證明者。…」優退方案第3條第1項第4
      款定有明文（見原審卷第34頁）。是被上訴人公司員工於
      94年8月12日民營化後留用而仍在職者，除須符合該方案
      第3條第1項各款規範要件外，尚須經權責主管核准，始得
      依該方案辦理精簡人事及請領優惠給與，尚非一經申請，
      即足當之。
    2.觀諸優退申請書上下方載有「服務單位主管核章」、「人
      事單位主管核章」及「權責機構首長核章」各欄位（見原
      審卷第4頁），堪認被上訴人抗辯優退方案之審核流程為
      ：「服務單位主管核章」後，送經「人事單位主管核章」
      ，最後再送呈「權責機構首長核章」等語為可採。而上訴
      人優退申請書上，僅有被上訴人行動通信分公司工務處處
      長蔡獻釗於「服務單位主管核章」欄用印，其餘「人事單
      位主管核章」、「權責機構首長核章」二欄均未核章（見
      原審卷第4頁），益徵系爭申請案並未完成整體作業流程
      ，兩造間並未成立離退方案之契約關係，上訴人上開主張
      洵不足取。至於上訴人於同年9月1日所補提予被上訴人之
      臺北市立聯合醫院忠孝院區診斷證明書（見原審卷第7頁
      ），顯已逾系爭優退方案第2條所規定之98年申請日期（
      98年5月1日至98年5月15日止），且被上訴人於98年8月14
      日即已離職，殊難為其有利之認定。
  (五)上訴人另主張被上訴人違反勞動基準法第14條第1項第1、6
    款侵害上訴人權益，其曾提出勞資爭議協調，縱伊提出離職
    簽呈，依法仍得請求資遣費云云。但查上訴人係於98年8月
    20日及98年10月8日離職後與被上訴人進行調解，無非係主
    張其業依優退方案提出離職申請，請求被上訴人依優退方案
    辦理云云，有台北市政府勞資爭議調解會議紀錄可參（見原
    審卷第11至12頁），惟上訴人實係自願離職，且曾申請延期
    離職，已如前述，實難認被上訴人有何違反勞動基準法第14
    條第1項第1、6款之情形。上訴人此部分主張並不足採。至
    於上訴人另主張確有因家庭因素或確實不能勝任工作云云，
    然查上訴人自進入被上訴人公司服務，其年終考成均係優或
    甲，有兩造不爭執真正之證明書附卷可參（見原審卷第44頁
    、第59頁反面），而上訴人自被上訴人公司離職前亦已考上
    海關之工作，為上訴人所不否認（見本院卷第28頁），上訴
    人主張其有工作不能勝任之情形，已難遽信，且其離職既與
    優退方案無涉，自毋庸再予審酌，附此敘明。
六、綜上所述，上訴人主張為不足採，被上訴人抗辯為可信。是
    上訴人主張依優退方案請求被上訴人給付108萬8000元，暨
    自起訴狀繕本送達被上訴人翌日起至清償日止，按年息5%計
    算之利息云云，不應准許。原審為上訴人敗訴之判決，及駁
    回其假執行之聲請，並無不合。上訴意旨指摘原判決不當，
    求予廢棄改判，為無理由，應予駁回。
七、本件事證已臻明確，兩造其餘主張陳述及其攻擊防禦方法，
    經審酌與本判決結果不生影響，爰不一一論述。
據上論結，本件上訴為無理由，依民事訴訟法第449條第1項、第
78條，判決如主文。
中    華    民    國   100    年    3     月    10    日
                  勞工法庭
                      審判長法  官  張  蘭
                            法  官  王漢章
                            法  官  黃莉雲
正本係照原本作成。
不得上訴。
中    華    民    國   100    年    3     月    11    日
                            書記官  魏汝萍